臺灣高雄地方法院刑事判決　　　　　　　99年度訴字第1728號
公　訴　人　臺灣高雄地方法院檢察署檢察官
被　　　告　陳定義
上列被告因違反毒品危害防制條例案件，經檢察官提起公訴（99
年度偵字第29482 號），本院判決如下：
    主  文
陳定義無罪。
    理  由
一、公訴意旨略以：被告陳定義明知海洛因係毒品危害防制條例
    第2 條第2 項所列第一級毒品，不得非法持有、轉讓，竟基
    於轉讓第一級毒品海洛因之犯意，於民國96年7 月與其女友
    洪慧敏同居期間，向不詳人士，購入不詳數量第一級毒品海
    洛因後，除供己施用之外（陳定義自96年3 月20日起至96年
    7 月31日止，施用第一級毒品海洛因犯行部分，業經臺灣高
    雄地方法院以96年度訴字第2466號判處有期徒刑10月確定）
    ，因洪慧敏亦染上毒癮，時因毒癮發作而痛苦不堪之故，被
    告陳定義乃於96年7 月初某日至96年7 月29日出遊之前，在
    臺南永康租屋處，轉讓第一級毒品海洛因2 次予洪慧敏施用
    。因認被告陳定義涉犯毒品危害防制條例第8 條第1 項之轉
    讓第一級毒品罪嫌等語。
二、按犯罪事實應依證據認定之，無證據不得認定犯罪事實；不
    能證明被告犯罪者，應諭知無罪之判決。刑事訴訟法第154
    條第2 項、第301 條第1 項分別定有明文。又認定犯罪事實
    所憑之證據，雖不以直接證據為限，間接證據亦包括在內；
    然而無論直接或間接證據，其為訴訟上之證明，須於通常一
    般之人不致有所懷疑，而得確信其為真實之程度者，始得據
    為有罪之認定，倘其證明尚未達到此一程度，而有合理之懷
    疑存在時，即無從為有罪之認定（最高法院76年台上字第49
    86號判例意旨參照）。再者，依刑事訴訟法第161 條第1 項
    規定，檢察官對於起訴之犯罪事實，仍應負提出證據及說服
    之實質舉證責任，倘其所提出之證據，不足為被告有罪之積
    極證明，或其指出證明之方法，無從說服法院以形成被告有
    罪之心證，基於無罪推定之原則，自應為被告無罪判決之諭
    知（最高法院92年台上字第128 號判例意旨參照）。
三、公訴人認被告陳定義涉犯上開轉讓第一級毒品海洛因罪嫌，
    無非以被告於臺灣高雄地方法院檢察署96年度偵字第26105
    號、本院97年度訴字第275 號、臺灣高等法院高雄高分院97
    年度上訴字第1285號、98年度上更一字第41號、98年度上更
    二字第106 號、98年度重上更三字第153 號（即被告陳定義
    涉犯販賣第一級毒品案件，下合稱系爭刑案）之供詞、證人
    洪慧敏於系爭刑案之證詞，並於96年7 月31日晚上7 時許，
    被告陳定義駕車搭載洪慧敏，行經嘉義縣大林鎮國道一號南
    下252 公里處，因超速為警盤查，扣得第一級毒品海洛因4
    包（共淨重64.95 公克、驗後純質淨重為26.85 公克，純度
    為41.34%）等為其論據。訊據被告陳定義堅決否認有何前揭
    轉讓第一級毒品海洛因犯行，辯稱：我於96年7 月28日向綽
    號「吉仔」購入第一級毒品海洛因，而於96年7 月29日與洪
    慧敏共同出遊時，有3 次無償提供海洛因予洪慧敏施用，但
    此部分已經臺灣高雄地方法院99年度審訴字第2866號判決確
    定了；除此之外，我沒有無償提供海洛因予洪慧敏，而是我
    與洪慧敏同居期間，集資購買毒品共同吸食等語。經查：
  (一)被告陳定義於96年7 月29日上午8 時許、下午3 時許及晚上
    11 時 許，自臺中返回高雄途中，在懸掛車牌號碼2T-6390
    號車牌之自用小客車（原車牌號碼Y6-0580 號）內，無償提
    供合計重量約1 點多公克之第一級毒品海洛因予洪慧敏施用
    共3 次，而犯毒品危害防制條例第8 條第1 項之轉讓第一級
    毒品罪，業經本院於99年10月7 日以99年度審訴字第2866號
    判處有期徒刑1 年10月，並被告陳定義上訴二審，而於臺灣
    高等法院高雄分院99年度上訴字第1883號審理時，於99年11
    月29日撤回上訴確定，有本院99年度審訴字第2866號判決書
    1 份、臺灣高等法院高雄分院99年度上訴字第1883號卷宗可
    按，先予敘明。
  (二)證人洪慧敏於本院審理時證稱：於96年7 月間，我與被告共
    同居住在臺南永康的租屋處，當時我已染上毒癮，有施用海
    洛因。我施用海洛因的來源，是向我的朋友拿，因我與被告
    雖是男女朋友，但是我們並未在一起用藥，他用他的，我用
    我的，且被告不喜歡我施用毒品，希望我戒毒，所以基本上
    我們都是吸毒的，去拿毒品的人我們都認識。又當時我們的
    金錢都是共有的，他去拿的毒品不是全部是他自己的，我也
    有份。我曾向被告拿過1 、2 次毒品，就是被告在96年7 月
    28日所購入，而於96年7 月29日給我施用的（審卷第22至26
    頁）等語。依上而論，被告除於96年7 月29日與洪慧敏共同
    出遊時，曾無償提供海洛因予洪慧敏施用外，洪慧敏之毒品
    海洛因來源係自行向其他人購買、或與被告合資購買，並無
    另於96年7 月同居期間，無償提供毒品海洛因之情事。
  (三)又，證人洪慧敏於系爭刑案歷次審訊時雖證稱：我有施用海
    洛因習慣，都是拿被告的毒品來施用，至於被告毒品來源我
    不知道，我只知道沒有的時候就從他那裡拿，被告也會拿一
    些給我施用等語。惟查，被告與洪慧敏同居期間，係屬同財
    共居，此為被告及證人洪慧敏陳述在卷；是被告以其等共有
    資金購得毒品海洛因後，任由或提供海洛因予洪慧敏施用，
    係屬洪慧敏自有之物品，而非無償提供。再者，依長榮大學
    96 年8月22日確認報告（系爭刑案更三審第47、48頁），僅
    能證明洪慧敏於96年7 月31日為警逮捕前，有施用第一級毒
    品海洛因，而得確認被告於96年7 月29日有提供海洛因予洪
    慧敏之情事；然本件即關於96年7 月初某日至96年7 月29日
    出遊之前，被告是否轉讓第一級毒品海洛因予洪慧敏，除證
    人洪慧敏於系爭刑案反覆不定之證詞外，並無其他任何證據
    足以佐證被告確有轉讓海洛因予洪慧敏施用，是尚難僅以洪
    慧敏片面且反覆不定之證詞，遽為被告不利之認定。
  (四)綜據上述事證以觀，本件並無任何積極證據足資認定被告於
    96 年7月初某日至96年7 月29日出遊之前，在臺南永康租屋
    處，被告無償轉讓第一級毒品海洛因予洪慧敏之犯行，是尚
    難僅憑證人洪慧敏於系爭刑案之證詞，遽以認定被告有公訴
    意旨所指轉讓第一級毒品犯行。
五、綜上所述，公訴人所舉之證據，不足以證明被告有公訴意旨
    所指轉讓第一級毒品之犯行，無從使本院形成不致有所懷疑
    ，而得確信被告有公訴意旨所指犯行之有罪心證。此外，復
    查無其他積極證據足以證明被告確有公訴人所指之轉讓第一
    級毒品犯行，本件應屬不能證明被告犯罪，揆諸前揭說明，
    自應為被告無罪之諭知。
據上論斷，應依刑事訴訟法第301 條第1 項，判決如主文。
本案經檢察官鄭珮琪到庭執行職務。
中    華    民    國    100    年    1    月    31    日
                  刑事第十六庭  審判長法  官  曾逸誠
                                      法  官  姚水文
                                      法  官  洪榮家
以上正本證明與原本無異。
如不服本判決應於收受送達後10日內向本院提出上訴書狀，並應
敘述具體理由；如未敘述上訴理由者，應於上訴期間屆滿後20日
內向本院補提理由書（均須按他造當事人之人數附繕本）「切勿
逕送上級法院」。
中    華    民    國   100    年    1     月    31    日
                                      書記官  陳鈺甯